臺灣士林地方法院民事簡易判決
                                   111年度士簡字第1182號
原      告  粟振庭
被      告  臺灣宜蘭地方法院

法定代理人  莊深淵
訴訟代理人  蔡仲彥
上列當事人間請求分配表異議之訴事件，於中華民國111年9月21
日言詞辯論終結，本院判決如下︰
    主  文
原告之訴駁回。
訴訟費用新臺幣壹仟參佰參拾元由原告負擔。
    事實及理由
一、按關於公法上金錢給付義務之執行，除行政執行法另有規定
    外，準用強制執行法之規定，行政執行法第26條定有明文。
    茲行政執行法中關於公法上金錢給付義務之執行，其中就分
    配表異議之訴部分既未另有規定，則揆諸行政執行法第26條
    之規定及參酌行政訴訟法第307條規定：「債務人異議之訴
    ，依其執行名義係適用簡易訴訟程序或通常訴訟程序，分別
    由地方法院行政訴訟庭或高等行政法院受理；其餘有關強制
    執行之訴訟，由普通法院受理」之意旨，本件原告向普通法
    院提起本件分配表異議之訴，自無不合。
二、再按訴訟代理人應委任律師為之。但經審判長許可者，亦得
    委任非律師為訴訟代理人。前項之許可，審判長得隨時以裁
    定撤銷之，並應送達於為訴訟委任之人。非律師為訴訟代理
    人之許可準則，由司法院定之，民事訴訟法第68條定有明文
    。另按下列之人，審判長得許可其為訴訟代理人：二、現為
    中央或地方機關所屬人員，經該機關委任為訴訟代理人者，
    民事事件委任非律師為訴訟代理人許可準則第2條第2款亦有
    明文。本件原告以被告訴訟代理人沒有委任資格，質疑其不
    可為被告訴訟代理人云云。然被告為中央機關，被告訴訟代
    理人為被告所屬人員且已提出委任狀，依照前述規定，本院
    自得許可其為訴訟代理人，原告前開所指，顯有違誤。
三、原告主張：
　㈠其與訴外人法務部○○○○○○○間前因國家賠償事件（下稱系爭國
    賠事件），向被告提出國家賠償訴訟並聲請訴訟救助，經被
    告以105年度救字第68號裁定准予訴訟救助，嗣經被告以105
    年度國字第2號判決駁回原告之訴及假執行之聲請，原告不
    服判決提起上訴，經臺灣高等法院以105年度上國字第28號
    判決駁回上訴，原告不服判決提起上訴，經最高法院以108
    年度臺上字第1030號判決廢棄原判決，發回臺灣高等法院，
    又經臺灣高等法院以108年度上國更一字第4號判決駁回上訴
    ，原告不服判決提起上訴，業經最高法院以110年度臺上字
    第1692號裁定駁回上訴而確定。 
　㈡依民事訴訟法第110條第1項第1款及第2項之規定，「准予訴
    訟救助，於訴訟終結前，有下列各款之效力：一、暫免裁判
    費及其他應預納之訴訟費用。前項第一款暫免之訴訟費用，
    由國庫墊付」，惟被告向原告追討暫免之裁判費等強制執行
    之，於法顯屬未洽。為此，爰提起本件分配表異議之訴，並
    聲明：法務部行政執行署士林分署110年度公寓罰執專字第0
    0000000號執行案件中民國111年5月6日所為之分配表內關於
    被告之債權原本及債權利息應更正為零。
　㈢對被告抗辯之陳述：
　⑴原告認為民事訴訟法第110條第2項所暫免繳納之裁判費既然
    是由國庫先行墊付，應該由國庫對原告請求，而不是被告，
    另外，法務部行政執行署士林分署也認同原告之理由，並在
    分配表將被告之債權更正為零。
　⑵原告於111年4月12日至法務部行政執行署士林分署110年度公
    寓罰執專字第00000000號行政執行案件實施分配，並就分配
    表聲明異議，並經該署於111年4月13日及5月23日以士執辰1
    10年公寓罰執專字第00000000號函：分配表中序號5債權人
    臺灣宜蘭地方法院所列新臺幣（下同）128,084元之債權，
    其認為應更改為：0元。
四、被告則以：被告係依法向原告徵收訴訟費用，按准予訴訟救
    助，係於訴訟終結前，暫免受救助人應預納之裁判費及其他
    訴訟費用，而由國庫先予墊付，至訴訟終結後，為使國庫便
    於向應負擔訴訟費用之當事人徵收此項暫免之費用，依民事
    訴訟法第114條第1項之規定，於訴訟事件確定後，由法院依
    職權以裁定確定訴訟費用額，向應負擔之當事人徵收之。原
    告聲請訴訟救助雖經被告裁定准予訴訟救助，然原告提起之
    國家賠償訴訟，經最高法院以110年度臺上字第1692號裁定
    駁回上訴而確定，並諭知第三審訴訟費用由上訴人（即原告
    ）負擔，業經被告110年度司他字第16號依職權確定訴訟費
    用額裁定，認原告應向被告繳納之訴訟費用額確定為205,76
    0元及利息，原告對此亦無爭執而確定。綜上，被告依民事
    訴訟法第114條第1項規定，向原告徵收訴訟費用，於法並無
    不合，原告前開主張，顯屬誤解法律等語，資為抗辯，並聲
    明：原告之訴駁回。
五、得心證之理由：
　㈠原告前曾以法務部○○○○○○○為被告，向被告提起系爭國賠事件
    ，原告於系爭國賠事件審理時曾向聲請訴訟救助，經被告裁
    定准予訴訟救助在案。而系爭國賠事件經法院審理後，業已
    駁回原告之訴而確定。被告復於110年8月19日以110年度司
    他字第16號裁定確定系爭國賠事件訴訟費用額為205,760元
    ，原告因未繳納前述訴訟費用額，被告遂移由被告民事執行
    處為強制執行（下稱系爭訴訟費用額強制執行事件），然因
    強制執行標的位於本院轄區，被告民事執行處遂囑託本院執
    行，因原告另有未繳納其違反公寓大廈管理條例等罰鍰，經
    法務部行政執行署士林分署（下稱士林分署）以110年度公
    寓罰執專字第00000000號執行案件（下稱系爭執行案件）受
    理在案，並由士林分署扣押原告部分財產，本院遂將系爭訴
    訟費用額強制執行事件併由士林分署併案執行，被告於111
    年1月19日於系爭執行事件曾陳報系爭訴訟費用額強制執行
    事件之債權本金為128,031元，利息為53元，合計債權金額
    為128,084元。士林分署於111年5月6日就系爭執行事件製作
    分配表（下稱系爭分配表），將被告前述128,031元本金債
    權及53元利息債權列於系爭分配表序號5普通債權等事實，
    為兩造所不爭執，並有本院依職權查詢系爭國賠事件歷審判
    決、被告110年8月19日110年度司他字第16號民事裁定在卷
    可查，並經調閱系爭執行事件全部卷宗後核閱無訛後影印附
    卷，前述事實，應認為真正。原告主張依民事訴訟法規定，
    准予訴訟救助後所暫免裁判費及其他訴訟費用係由國庫先予
    墊付，被告並非國庫，被告不得向原告請求前述暫免之裁判
    費及其他訴訟費用，故系爭分配表序號5所列被告之128,084
    元債權（即128,031本金債權及53元利息債權），應更改為0
    元等情，然此為被告所否認，並以前詞抗辯。
　㈡按當事人無資力支出訴訟費用者，法院應依聲請，以裁定准
    予訴訟救助；准予訴訟救助，於訴訟終結前，暫免裁判費及
    其他應預納之訴訟費用；前項第一款暫免之訴訟費用，由國
    庫墊付，民事訴訟法第107條第1項本文、第110條第1項第1
    款、第2項分別定有明文。至訴訟終結後，為使國庫便於向
    應負擔訴訟費用之當事人徵收此項暫免之費用，民事訴訟法
    第114條第1項前段乃規定：「經准予訴訟救助者，於終局判
    決確定或訴訟不經裁判而終結後，第一審受訴法院應依職權
    以裁定確定訴訟費用額，向應負擔訴訟費用之當事人徵收之
    」。又同法第91條第3項規定，法院依聲請以裁定確定之訴
    訟費用額，應於裁定送達之翌日起，加給按法定利率計算之
    利息，考其立法理由，旨在促使當事人早日自動償付其應賠
    償對造之訴訟費用，基於同一法理，於當事人無資力支付訴
    訟費用，由國庫暫時墊付，法院依職權以裁定確定訴訟費用
    額，應類推適用，加給法定遲延利息（最高法院108年度臺
    抗字第814號裁定意旨參照）。
　㈢經查，觀諸卷附系爭國賠事件民事歷審判決，系爭國賠事件
    訴訟費用均命由原告負擔，雖原告於系爭國賠訴訟審理時經
    被告裁定准予訴訟救助，然依前述規定，被告為系爭國賠事
    件第一審受訴法院，被告於系爭國賠事件判決確定後本需依
    職權以裁定確定系爭國賠事件之訴訟費用額，被告復於110
    年8月19日以110年度司他字第16號裁定確定系爭國賠事件訴
    訟費用額為205,760元，此裁定已於110年9月6日確定，依照
    前述規定，被告本應向需負擔系爭國賠事件訴訟費用之原告
    徵收系爭國賠事件訴訟費用額205,760元，原告未為繳納，
    被告聲請強制執行，嗣併由士林分署於系爭執行事件之系爭
    分配表內依被告所陳報債權金額列為序號5之普通債權內，
    難認系爭分配表有何違誤之處，原告前述主張，難認有據。
　㈣至於原告另主張士林分署業已將系爭分配表內關於被告債權
    更改為0元等情。然士林分署係因原告於系爭執行事件曾就
    被告債權存否聲明異議，士林分署依行政執行法第26條準用
    強制執行法第39、40、41條等規定，將原告所為之聲明異議
    內容，於111年4月13日以士執辰110年公寓執罰專字第00000
    000號函文請被告於文到後10日內向士林分署提出是否反對
    如該函說明一所示原告聲明異議內容，士林分署並非以此函
    文將系爭分配表內被告之債權金額更正為0元，原告此部分
    主張，恐有誤會。
六、從而，原告提起本件分配表異議之訴，起訴請求士林分署於
    系爭執行事件中於111年5月6日所為系爭分配表內關於被告
    之債權原本及債權利息應更正為零，為無理由，應予駁回。
七、本件事證已臻明確，兩造其餘主張、陳述及所提之證據暨攻
    擊防禦方法，核與判決結果不生影響，爰不逐一論述，併此
    敘明。
八、本件係就民事訴訟法第427條第1項適用簡易程序所為原告敗
    訴之判決，依職權確定訴訟費用額為1,330元（第一審裁判
    費），應由原告負擔。　
中　　華　　民　　國　　111 　年　　10　　月　　12　　日
                  士林簡易庭法  官  莊明達
上列正本係照原本作成。
如不服本判決，應於判決送達後20日內，向本院提出上訴狀並應
記載上訴理由，如於本判決宣示後送達前提起上訴者，應於判決
送達後20日內補提上訴理由書（須附繕本）。
中　　華　　民　　國　　111 　年　　10　　月　　12　　日
                            書記官  王淳平